【裁判字號】    94,易,485
【裁判日期】    950208
【裁判案由】    著作權法
【裁判全文】
臺灣板橋地方法院刑事判決               94年度易字第485號
公  訴  人  臺灣板橋地方法院檢察署檢察官
被      告  甲○○
被      告  丙○○原名陳淑卿.
上 一   人
選任辯護人  陳培芬律師
上列被告因違反著作權法案件，經檢察官聲請簡易判決處刑（93
年度偵字第647 號、第6689號），被告否認犯行，本院認為不宜
以簡易判決（原簡易判決案號：93年度簡第1885號），改依通常
程序判決如下：
    主  文
甲○○共同連續意圖營利而以重製於光碟之方法侵害他人之著作
財產權，處有期徒刑伍月，如易科罰金，以參佰元折算壹日。扣
案如附表所示之物均沒收。
丙○○（原名陳淑卿）共同連續意圖營利而以移轉所有權之方法
散布光碟重製物，而侵害他人之著作財產權，處拘役肆拾日，如
易科罰金，以參佰元折算壹日。扣案如附表所示之物均沒收。
    事  實
一、甲○○係位於台北縣板橋市○○路○ 段226 號「新象影音光
    碟店」之實際負責人，明知片名「霹靂布袋戲九皇座」系列
    及終極無間等影音光碟片，係群體工作室有限公司（下稱群
    體公司）享有原著作財產權人霹靂國際多媒體有限公司（下
    稱霹靂媒體公司）及香港寰亞電影有限公司（下稱寰亞公司
    ）在台專屬授權之視聽著作者，竟與不詳姓名之成年人基於
    共同意圖營利之概括犯意聯絡，未經上開享有著作財產權專
    屬授權人之同意或授權，自民國（下同）92年6 月間起至92
    年12月19日止，在不詳地點內，以燒錄之重製方式，在空白
    光碟片上，連續重製上開「霹靂布袋戲九皇座」第3 集、第
    4 集、第5 集、第6 集、第7 集、第8 集、第9 集、第10集
    、第11集、第12集至第13集、第14集及「無間道」第3 集視
    聽著作多次，而連續以重製於光碟之方法侵害上開著作權人
    之視聽著作財產權。
二、丙○○（原名陳淑卿）係自92年12月1 日起受僱於甲○○在
    上開「新象影音光碟店」擔任店員；甲○○於92年6 月間起
    在其上開光碟店，另行基於意圖營利而以移轉所有權之方法
    散布光碟，而侵害他人之著作財產權之概括犯意，利用其光
    碟店之會員向其租用「霹靂布袋戲九皇座」第3 集、第4 集
    等正版光碟片故障無法播放之機會（按會員價租金正版每片
    新台幣（下同）80元；非會員價租金正版每片100 元；租期
    為3 天2 夜；會員預繳會費1 千元，以點數計算，1 片4 點
    ，1 點20元；租1 片扣3 點，依次扣掉點數；聲請簡易判決
    處行書誤載為每片50元），連續將上開燒錄之重製之「霹靂
    布袋戲九皇座」第3 集、第4 集盜版燒錄光碟片代替原版正
    片出租與其不特定之會員觀賞；並自前開「霹靂布袋戲九皇
    座」第5 集、第6 集正版出片後起至92年11月30日期間，利
    用其會員向其租用正版「霹靂布袋戲九皇座」第5 集、第6
    集至第10集期間，連續附贈前開燒錄重製之「霹靂布袋戲九
    皇座」盜版燒錄光碟片與其租用之會員；又甲○○並自92年
    12 月1日起，承前意圖營利而以移轉所有權之方法散布光碟
    ，而侵害他人之著作財產權之同一概括犯意，而與上開具有
    共同意圖營利而以移轉所有權之方法散布光碟，而侵害他人
    之著作財產權之概括犯意聯絡之店員丙○○（原名陳淑卿）
    ，共同自92年12月1 日起至92年12月19日之期間，或由甲○
    ○或由店員丙○○個人或由甲○○與其店員丙○○2 人共同
    ，於利用會員向其光碟店租用「霹靂布袋戲九皇座」正版影
    音光碟片之期間，連續附贈前開燒錄之重製之「霹靂布袋戲
    九皇座」第11集、第12集、第13集、14集盜版燒錄光碟片與
    其租用之會員，而以上開方法侵害前揭霹靂媒體公司及群體
    公司之視聽著作財產權。迨於92年12月19日晚上6 時40分許
    ，經警持搜索票，在上「新象影音光碟店」當場查獲，並扣
    得甲○○所有而與丙○○共同犯本案之前開重製光碟14 6片
    （即無間盜3 終極無間48片，「霹靂布袋戲九皇座」第13集
    52 片 、第14集46片）。
三、案經群體公司訴由內政部警政署保安警察第二總隊第一大隊
    第一中隊報請臺灣板橋地方法院檢察署檢察官偵查後，聲請
    簡易判決處刑，本院改依通常程序審理。
    理  由
一、訊據被告甲○○和丙○○均矢口否認有何燒錄前開影音光碟
    或知悉為燒錄盜版影音光碟等違反著作權法犯行，分別辯稱
    如下：
（一）、被告甲○○辯稱：1 、其本人並未燒錄上開「霹靂布袋
        戲九皇座」影音光碟片，而是向外面專門燒錄光碟片的
        廠商購買的。因前開「霹靂布袋戲九皇座」第3 集、第
        4 集出版之正版光碟片故障，無法播放，故向外面廠商
        購買燒錄片租給客人拿回去觀賞，以代替原版正片。2
        、之後從第5 集起至第14集，因租用上開「霹靂布袋戲
        九皇座」影音光碟片原版之會員，於觀賞看完正版原片
        ，將正版片送回其上開光碟店後，會要求照以往第3 集
        、第4 集模式，贈送與原版相同之前開燒錄光碟片，而
        非販賣上開燒錄光碟片。3 、其經營之上揭光碟店，只
        是將買來之燒錄光碟片贈送給租用光碟片之客戶，並未
        販賣。4 、上開「無間道」第3 集燒錄光碟片，是其母
        親發現在上開光碟店櫃檯下方後，因認為「無間道」電
        影院還在演，怎麼可以有該燒錄光碟片放置於店裡之櫃
        檯，因而將該「無間道」第3 集燒錄光碟片拿到2 樓住
        家，迨其本人回家後，其母親則質問其本人為何會有上
        開「無間道」第3 集燒錄光碟片；惟其本人並不知道上
        開「無間道」第3 集燒錄光碟片究竟是如何來的。5 、
        其本人所僱請之店員陳淑卿（現已改名為丙○○）並不
        知道其光碟店有購買上開燒錄光碟片，且剛來店裡上班
        不到20天；故與客人不熟；因此如客人要求贈送上開「
        霹靂布袋戲九皇座」燒錄光碟片時，其本人如在場時，
        會確定是否老客戶再決定贈送。如果其本人不在場，會
        請客人改天再來，然後再將上揭燒錄光碟片贈送給客人
        。
（二）、被告丙○○辯稱：1、其本人只是受僱佣而已，並不知
        悉有上揭燒錄盜版光碟片；其本人只負責出租有版權之
        光碟片，並未販賣任何盜版光碟片。2 、其店裡的光碟
        片均是用盒子裝的，其本人係依照用刷編號進電腦，然
        後就將盒子與光碟片交給客人；其本人並不知盒子裡面
        究竟是正版或盜版。如客人有抱怨，其本人無法處理時
        ，老闆就會到1 樓處理。其本人是在店裡擔任櫃檯的職
        務，負責出租光碟片，有的是現租現付，有的是預付，
        由其本人依照光碟片上的條碼，依據感應情形向客人收
        取款項或扣取點數；其本人並不知其老闆有將上開燒錄
        之盜版光碟片送給客人。
（三）、本院認定被告2人有罪之理由如下：
1、被告甲○○上開燒錄盜版光碟片事實，業據其於偵查中供稱
   ：「（問；是否有燒錄霹靂第13集、第14集出租？）有燒錄
   ，但出租是出租母帶，附送1 片燒錄。」，「（問；為何要
   燒錄霹靂？）我是請人燒錄霹靂九皇座第13集、第14集，用
   來送舊客戶。」，「（問：請何人燒錄？）是霹靂九皇座前
   面第3 集、第4 集母帶不能看，代理公司並沒有立刻出面處
   理。」，「（問：何時開始燒九皇座？）約92年6 月第3、4
   集不能看後。」，「（無間道3 何時放在門口？）92年12月
   19日中午11點多。」等語在卷（93年度偵字第647 號偵查卷
   第65頁至第66頁）。
2、被告甲○○於本院簡易程序調查時供稱：「問：對於檢察官
   聲請簡易判決處刑有何意見？）確實有檢察官起訴之事實，
   、、、。」（本院93年度簡第1885號刑事卷宗第17頁）等語
   明確（本院93年度簡第1885號刑事卷宗第17頁）。由此可見
   ，被告甲○○確實有燒錄上開「霹靂布袋戲九皇座」與「無
   間道」第3 集等影音光碟至明。
3、被告甲○○於偵查中供稱：「（問：店內有無其他店員？）
   平日負責出租之人即是陳淑卿。」，「（問：如何分辨哪些
   客人要送霹靂九皇座片子？）查電腦紀錄，有租很久，且付
   款情形良好的，我有告訴淑卿。」等語在卷（同上第647 號
   偵查卷第65頁背面、第66頁）；被告丙○○於偵查中供稱：
   「（問：補充？）送客人時，老闆均在場。」至明（同上第
   647 號偵查卷第66頁）。再者，被告丙○○既係受僱被告甲
   ○○在上開「新象影音光碟店」擔任店員，雖然期間僅達19
   天；惟被告丙○○既係在前開光碟店擔任店員，平日負責出
   租該店光碟片業務；而其老闆即被告甲○○對於有關上開光
   碟店之租用與付款均有告知其僱佣之店員即被告丙○○各等
   情，已如前述，由此可知，被告丙○○顯然知悉其受僱之上
   揭光碟店確有上述燒錄盜版光碟片已明。
4、又被告甲○○於本院簡易程序調查及本院調查時，業據其供
   稱因前開「霹靂布袋戲九皇座」第3 集、第4 集出版之正版
   光碟片故障，無法播放，故向外面廠商購買燒錄片租給客人
   拿回去觀賞，以代替原版正片；之後從第5 集起至第14集，
   因租用上開「霹靂布袋戲九皇座」影音光碟片原版之會員，
   於觀賞看完正版原片，於將正版片送回其上開光碟店後，會
   要求照以往第3 集、第4 集模式，贈送與原版相同之前開燒
   錄光碟片等語在卷（本院93年度簡第1885號刑事卷宗第44頁
   至第48頁；本院卷第42頁），可見被告甲○○確有於客戶租
   用前開「霹靂布袋戲九皇座」正版影音光碟片時，確有將前
   揭燒錄盜版光碟片贈送與其租用之客戶甚明。
5、又證人即告訴人群體公司委任之代理人乙○○於本院審理經
   交互詰問時證稱，當時因有人檢舉前開「新象影音光碟店」
   有燒錄盜版光碟，嗣至前開光碟店之櫃檯桌上與櫃檯內後方
   片架上有發現擺設「霹靂九皇座」之燒錄盜版光碟片，該盜
   版光碟上面之集數均是用手書寫字體，當時看到該光碟店有
   將上開燒錄盜版光碟交與客人等語在卷（本院卷第89頁至第
   91頁）；證人即查獲之警員戊○○於本院審理經交互詰問時
   亦證稱，當時持搜索票至上開「新象影音光碟店」搜索時，
   在店內櫃檯與櫃檯後方架上及二樓桌上均有盜版光碟片，當
   時有被告丙○○亦答稱該盜版光碟片是出租用的，當時查獲
   有「霹靂九皇座」第13集、第14集及「無間道」第3 集等燒
   錄光碟片（本院卷第95頁至第96頁）；證人即查獲之警員丁
   ○○於本院審理經交互詰問時亦證稱，當時持搜索票至上開
   「新象影音光碟店」搜索時，在店內櫃檯上有發現「霹靂九
   皇座」與「無間道」等之燒錄盜版光碟片，嗣至該店2 樓亦
   發現有用類似布丁桶裝之「無間道」盜版燒錄光碟片；當時
   被告丙○○是站在櫃檯內，她有直接承認是盜版燒錄光碟片
   各等語在卷（本院卷第98頁至第99頁）。由此可證，被告丙
   ○○當時應知悉其店內之上開為警查獲之無間盜3 終極無間
   48片，「霹靂布袋戲九皇座」第13集52片、第14集46片等共
   計146 片確係盜版燒錄光碟片等情已明。
6、綜上所述，被告甲○○辯稱並未燒錄盜烤前開「霹靂九皇座
   」等系列影音光碟片自不足採。而且，被告甲○○既係因前
   開「霹靂布袋戲九皇座」第3 集、第4 集等正版光碟片故障
   無法播放時，遂以上開第3 集、第4 集盜版燒錄光碟片代替
   原本正片交與客人出租與其不特定之會員觀賞等情，已見前
   述；而且隨後於客人向其光碟店租用上開「霹靂布袋戲九皇
   座」第5 集起至第14集之原版正片期間，亦附贈同集之盜版
   燒錄光碟片，亦如上述；由此足證，被告甲○○經營之前開
   光碟店確有意圖營利而以移轉所有權之方法散布光碟，而侵
   害他人之著作財產權之犯意至明。由此可知，同案被告丙○
   ○前開辯稱其並不知上開為警查獲之前揭共146片光碟片係
   燒錄盜版光碟片云云，無非飾卸之詞，委不足採。
7、此外，並有搜索票、搜索扣押筆錄、搜索扣押物品目錄表與
   現場查獲之盜版燒錄光碟片照片、扣押物品清單（92年保管
   字第8156號）在卷及上開經警查獲之無間盜3 終極無間48片
   ，「霹靂布袋戲九皇座」第13集52片、第14集46片等共計146
   片燒錄盜版光碟片扣案足稽（93年度偵字第647 號偵查卷第4
   頁、第35頁至第39頁、第44頁）；並有霹靂媒體公司及寰亞
   公司之授權書、行政院新聞局核淮電影片證照及霹靂九皇座
   智慧財產權證明書等各在卷可證（同上第647 號偵查卷第20
   頁、32頁、第31頁、第21頁）。可見本件事證明確，被告2
   人上開違反著作權法犯行均應堪認定
二、按被告2 人犯罪後，著作權法已於93年9 月1 日經總統以華
    總一義字第09300158591 號修正公布，於同（93）年月3 日
    施行，就意圖營利而以重製於光碟之方法侵害他人之著作財
    產權者，被告行為時之著作權法第91條第3 項規定：「以重
    製於光碟之方法犯第1 項（即意圖營利而以重製之方法侵害
    他人之著作財產權者）之罪者，處5 年以下有期徒刑、拘役
    ，或併科新臺幣50萬元兀以上500 萬元以下罰金」，而修正
    後之著作權法第91條第3 項規定：「以重製於光碟之方法犯
    前項（即意圖銷售或出租而擅自以重製之方法侵害他人之著
    作財產權者）之罪者，處6 月以上5 年以下有期徒刑，得併
    科新臺幣50萬元以上500 萬元以下罰金」，經比較新舊法之
    結果，以舊法有利於被告，依刑法第2 條第1 項但書之規定
    ，自應適用最有利於被告甲○○之修正前著作權法（即92年
    7 月11 日 修正公布之著作權法），並基於法律不得割裂適
    用之原則，與前開重製光碟有裁判上一罪關係之意圖營利交
    付盜版光碟之輕度行為，亦應一同適用修正前之著作權法第
    91條之1第3項、第1 項之意圖營利以移轉所有權方法散布著
    作光碟重製物罪論處（公訴人於本院審理時業已當庭敘明適
    用修正前之著作權法第91條第3 項、91條之1 第3 項、第1
    項，本院卷第113 頁至第114 頁）。被告甲○○與不詳姓名
    之成年人共同就所犯前開修正前之著作權法第91條第3 項，
    意圖營利而以重製之方法侵害他人之著作財產權者，二人間
    互有犯意聯絡與行為分擔，應論以共同正犯。又被告甲○○
    就如上開事實欄第二段所述，即另犯修正前之著作權法第91
    條之1 第3 項、第1 項，意圖營利而以移轉所有權之方法散
    布光碟重製物，而侵害他人之著作財產權事實部分雖未據檢
    察官起訴，惟該部分漏未起訴部分因與前開已起訴判決有罪
    之意圖營利而以重製之方法侵害他人之著作財產權者（即如
    上開事實欄第一段事實部分），有方法結果之牽連關係，為
    裁判上一罪，基於審判不可分之關係，本院自得併予審判。
    另被告丙○○就事實欄第二段所為，係犯修正前之著作權法
    第91條之1 第3 項、第1 項，意圖營利而以移轉所有權之方
    法散布光碟重製物，而侵害他人之著作財產權罪。被告甲○
    ○與被告丙○○就是事實欄第二段所述，共同自92年12 月1
    日起至92年12月19日之期間，或由甲○○或由店員丙○○個
    人或由甲○○與其店員丙○○2 人共同，於利用會員向其光
    碟店租用「霹靂布袋戲九皇座」正版影音光碟片之期間，連
    續附贈前開燒錄之重製之「霹靂布袋戲九皇座」第11集、第
    12集、第13集、14集盜版燒錄光碟片與其租用之會員，而以
    上開方法侵害前揭霹靂媒體公司及群體公司之視聽著作財產
    權事實部分，二人間互有犯意聯絡與行為分擔，應論以共同
    正犯。另被告丙○○就前開事實欄第二段所為多次犯行，時
    間緊接，犯罪構成要件相同，顯係基於概括犯意為之，應依
    刑法第56條連續犯規定論以一罪，並加重其刑。被告甲○○
    先後多次所為上揭2 罪犯行，均時間緊接，犯罪構成要件相
    同，顯係各基於概括犯意為之，應依刑法第56條連續犯規定
    各論以一罪，並均加重其刑；又其所犯共同連續重製盜版影
    音光碟與共同連續以移轉所有權方法散布盜版光碟兩罪間有
    方法結果之關係，應依刑法第55條規定從一重論以修正前著
    作權法第91條第3 項、第1 項之共同連續意圖營利以重製光
    碟方法侵害他人著作財產權罪處斷。爰審酌被告甲○○以前
    並無犯罪前科，被告丙○○行為時亦無犯罪前科（被告丙○
    ○係於本案行為後，曾因施用第二級毒品案件，經本院於93
    年10月6 日以93年度簡字第4501號判處有期徒刑6 月確定，
    同年12月8 日易科罰金執行完畢，因並非於有期徒刑執行完
    畢後5 年以內再犯本件有期徒刑以上之罪，固非累犯。）此
    各有台灣高等法院被告2 人前案紀錄表在卷可稽；並參酌被
    告甲○○係前開光碟店之實際負責人，犯罪時間達6 個月；
    另被告丙○○係僅自92年12月1 日起受僱於被告甲○○所經
    營前開光碟店之店員，具備警查獲僅19天，犯罪時間不長，
    情節較輕；與被告2人經警查獲之上開如事實欄第2段所述
    燒錄盜拷重製之光碟片僅14 6片，數量尚非巨額，惟被告2
    人否認犯行，並無悔意，且未尊重他人智慧財產權，欠缺正
    確之法治觀念等一切情狀，各量處如主文第1 項、第2 項所
    示之刑，並均諭知易科罰金之折算標準，以示懲儆。蒞庭公
    訴檢察官雖對被告甲○○與丙○○各求刑有期徒刑2 年與1
    年，惟本院認為求刑過重，經審酌上開各點，認以判處如主
    文所示之刑為適當，併予敘明。
三、沒收：扣案如事實欄第2 段所述燒錄盜拷重製之光碟片14 6
    片（如附表所示無間盜3 終極無間48片，「霹靂布袋戲九皇
    座」第13集52片、第14集46片），均是被告甲○○所有，而
    與同案被告丙○○共犯本件違反修正前著作權法第91條第3
    項之罪之物，爰依修正前著作權法第98條之規定，均宣告沒
    收之。
據上論斷，應依刑事訴訟法第452 條、第299 條第1 項前段、修
正前著作權法第91條第3 項、第91條之1 第3 項，第98條、刑法
第2 條第1 項但書、第11條前段、第28條、第56條、第55條、第
41條第1 項前段、罰金罰鍰提高標準條例第2 條，判決如主文。
本案經檢察官林俊儀到庭執行職務。
中    華    民    國    95    年    2     月    8    日
        刑事第五庭    審判長法  官  陳坤地
                            法  官  李麗珠
                            法  官  許映鈞
上列正本證明與原本無異。
如不服本判決，應於判決送達後10日內向本院提出上訴狀。
                            書記官  李淑秋
中    華    民    國    95    年    2     月    9     日
附錄本案論罪科刑法條全文
修正前著作權法第91條：
意圖營利而以重製之方法侵害他人之著作財產權者，處五年以下
有期徒刑、拘役，或併科新臺幣二十萬元以上二百萬元以下罰金
。
非意圖營利而以重製之方法侵害他人之著作財產權，重製份數超
過五份，或其侵害總額按查獲時獲得合法著作重製物市價計算，
超過新臺幣三萬元者，處三年以下有期徒刑、拘役，或科或併科
新臺幣七十五萬元以下罰金。
以重製於光碟之方法犯第一項之罪者，處五年以下有期徒刑、拘
役，或併科新臺幣五十萬元以上五百萬元以下罰金。
修正前著作權法第91條之1：
意圖營利而以移轉所有權之方法散布著作原件或其重製物而侵害
他人之著作財產權者，處三年以下有期徒刑、拘役，或科或併科
新臺幣七十五萬元以下罰金。
非意圖營利而以移轉所有權之方法散布著作原件或其重製物，或
意圖散布而公開陳列或持有而侵害他人之著作財產權者，散布份
數超過五份，或其侵害總額按查獲時獲得合法著作重製物市價計
算，超過新臺幣三萬元者，處二年以下有期徒刑、拘役，或科或
併科新臺幣五十萬元以下罰金。
犯第一項之罪，其重製物為光碟者，處三年以下有期徒刑、拘役
，或併科新臺幣一百五十萬元以下罰金。
犯前項之罪，經供出其物品來源，因而破獲者，得減輕其刑。
附表：
編號1、無間盜3 終極無間肆拾捌片。
編號2、「霹靂布袋戲九皇座」第13集伍拾貳片。
編號3、「霹靂布袋戲九皇座」第14集肆拾陸片。


司法院資訊處製作；財團法人民間司法改革基金會備份。
